臺灣新竹地方法院刑事判決　　　　　　　 93年度訴字第168號
公　訴　人　臺灣新竹地方法院檢察署檢察官
被　　　告　丙○○
選任辯護人　蘇明淵律師
上列被告因恐嚇取財等案件，經檢察官提起公訴（92 年度偵字
第5484號、93年度偵字第447號），本院依簡式審判程序判決如
下：
    主  文
丙○○成年人與少年共同意圖為自己不法之所有，以恐嚇使人將
本人之物交付，處有期徒刑壹年。
    事  實
一、丙○○與戊○○（經本院另案判處有期徒刑2年6月）、乙○○（經本院另案判處有期徒刑1年）、丁○○（現正通緝中
    ）、甲○○（未據起訴）及行為時未滿十八歲之少年楊００
    （民國74年9月生, 真實姓名年籍詳卷，亦未經起訴）共同
    基於意圖為自己不法所有之犯意聯絡，於91年11月中旬，先
    在戊○○所開設位於新竹縣新豐鄉○○路60號之「處女座汽
    車美容店」內謀議藉機找詐賭之對象喝酒，再趁被詐賭者酒
    醉精神恍惚之際玩骰子賭博，待被詐賭者稍微清醒後再向被
    詐賭者誆稱賭輸之金額若干，進而以強暴、脅迫手段恐嚇被
    詐賭者必須簽發本票始能離開，嗣後再以非法手段脅迫被詐
    賭者付款，而共同謀議以此詐賭方式詐取他人財物。計議已
    定後，乙○○遂提議挑選其服役之同袍庚○○下手，並選定
    位於新竹市○○○街之「十三姨KTV」作為詐賭之處所。旋
    丙○○、丁○○等人即依謀議，共同基於詐欺取財、恐嚇取
    財、剝奪他人行動自由、傷害之犯意聯絡及恐嚇、毀損之概
    括聯絡，於91年11月22日晚間，先推由乙○○致電庚○○，
    以慶祝庚○○退伍為由相約唱歌喝酒，庚○○不知有詐，乃
    於當日晚8時許與乙○○前往新竹市○○路559之18號「天中
    天TV PUB」唱歌喝酒，戊○○與丙○○則先至「十三姨KTV
    」等候, 迨約半小時後，戊○○即佯致電乙○○，藉詞要乙○○偕同庚○○一起至「十三姨KTV」唱歌喝酒，庚○○仍
    不知有詐，遂與乙○○至「十三姨KTV」包廂內與戊○○、
    丙○○等人一起喝酒唱歌，嗣甲○○、丁○○與少年楊００
    亦依計劃陸續進入包廂, 並假意頻向庚○○敬酒, 待庚○○
    因喝酒過多致精神恍惚之際, 即推由丙○○提議玩骰子，惟
    僅言明輸方須付清酒店消費款項及罰喝酒, 以免庚○○起疑
    ，迨庚○○不知有詐入局，再藉機演變成賭錢，並推由乙○○與庚○○合股，而共同與丙○○以擲骰子之方式賭博，使
    庚○○不致懷疑，嗣庚○○果因喝醉酒不省人事。未久，戊○○等人即以冷水潑灑喚醒庚○○，繼由丁○○向庚○○表
    示其與乙○○共賭輸新臺幣（下同）640萬元，要求庚○○
    必須簽發本票償還，乙○○亦向庚○○佯稱確實賭輸要簽本
    票，使庚○○因之陷於錯誤，旋丁○○、丙○○及少年楊０
    ０等人即依戊○○之指示以強暴手段強將庚○○及偽與庚○○同為輸家之乙○○押至另一包廂, 開始剝奪庚○○之行動
    自由，並由丁○○拿出依戊○○指示事先備妥之空白本票迫
    令庚○○簽發, 惟初為庚○○所拒，丁○○、丙○○、少年
    楊００等人即基於傷害之犯意，共同徒手毆打庚○○，而乙○○於此時亦佯裝遭丁○○等人毆打，以取信於庚○○，嗣
    丁○○並向庚○○恫嚇稱：「如果不簽，就會在這個包廂內
    手斷腳斷」等語，致庚○○心生畏懼，乃不得不被迫簽發面
    額共640萬元之本票3紙（其中1張面額為40萬元、另2張面額
    各為300萬元）。詎丁○○等人於庚○○簽妥本票, 而將庚○○帶離包廂時，戊○○竟又將庚○○攔下，並承同一之共
    同傷害犯意，接續往庚○○胸口下方處踢一腳，致庚○○之
    身體往後撞擊包廂之牆壁，而受有右前胸瘀血1×4公分之傷
    害。又戊○○於庚○○上開酒醉不省人事之際, 因故取得庚○○之皮夾（內有庚○○之身分證、萬泰商業銀行金融卡、
    郵局提款卡、電話簿及200元現金）、手錶各一只及手機一
    支, 乃於庚○○簽妥本票後, 將庚○○皮包內之萬泰銀行金
    融卡1張交付丁○○，而指示丁○○駕駛其所有車牌號碼00-
    0000號休旅車強押庚○○提款，並虛偽由乙○○同行, 途中
    丁○○更以脅迫手段持木棒作勢欲毆打庚○○，以逼問庚○○交待該提款卡密碼，嗣於91年11月23日凌晨2時53 分許，
    在新竹縣竹北市○○○路60號竹北郵局自動櫃員機處，推由
    丁○○分2次提領現金2萬元及1萬3千元共3萬3千元。得手後
    ，丁○○即將庚○○載回其住處，然丁○○仍向庚○○恐嚇
    稱：「晚上要再拿出現金40萬元，否則要斷手斷腳」等語，
    致庚○○心生畏懼，並向乙○○表示其家人已就寢，翌日始
    能取得款項，且其所有之手機、手錶、皮包等皆已遺失，乙○○乃表示將協助尋找，旋乙○○、丁○○即驅車離開，至
    此庚○○始回復被剝奪之行動自由。而乙○○、丁○○離開
    後即返回戊○○所經營之上開汽車美容店，並將上開提領得
    之款項交予戊○○，再由戊○○分給丁○○、乙○○每人各
    5千元。同（23）日乙○○再前往戊○○所經營之上開汽車
    美容店，向戊○○提及庚○○遺失手機等物品一事，戊○○
    乃將庚○○所有之手機、手錶、皮夾等物交給乙○○，乙○○即於同日傍晚致電庚○○，並約在庚○○住處附近將上開
    手機、手錶及皮包（含上開提款卡，惟遺失電話簿及200元
    ）等返還予庚○○，復開車搭載庚○○與另1名真實姓名年
    籍不詳之男子至新竹市棒球場，丙○○則配合騎乘機車前來
    ，並質問庚○○有無帶錢來，庚○○答稱無後, 丙○○即打
    庚○○二巴掌後離開。嗣戊○○、乙○○、丁○○、丙○○
    、甲○○及少年楊００等人為索討上開庚○○遭詐賭所輸之
    640萬元，復推由乙○○、丁○○、少年楊００夥同綽號「
    小安」、「辛○○」及不詳年籍姓名成年男子數人，共同基
    於恐嚇、毀損之概括犯意聯絡，先後於91年11月25、26 、
    27日、同年12月1、13日之凌晨或傍晚時分, 分別或共同搭
    乘一部至三部不等之機車或自用小客車, 至庚○○之父己○○位於新竹縣新豐鄉青埔村10鄰青埔子174之1號之住處，或
    以加害生命之事以油漆噴字「欠錢不還，死全家」，或噴漆
    在大門、玻璃, 或放鞭炮, 或持棍棒砸毀大門、玻璃等，以
    此方法恐嚇庚○○及其家人償還賭債, 致生危害庚○○及其
    家人之安全，並致令己○○住處大門、玻璃損壞或不堪用,
    足以生損害於己○○。
二、嗣經庚○○、己○○報警處理後，先於91年12月21日16時30
    分在新竹縣竹北市○○里○鄰○○路○段150巷51弄70號乙○○住處查獲乙○○，始循線查悉上情。
三、案經庚○○、己○○訴由新竹市警察局報告臺灣新竹地方法
    院檢察署檢察官偵查起訴。
    理  由
壹、程序部分
一、原起訴書記載被告丙○○所為係犯刑法第339條第1項之詐欺
    取財罪、第277條第1項之傷害罪、第346條第1項之恐嚇取財
    罪、第339條之2第1項之利用自動付款設備詐欺罪，上開4罪
    有方法結果之牽連關係，惟業經到庭實行公訴之檢察官更正
    並追加為詐欺取財罪、恐嚇取財罪、傷害罪、妨害自由罪、
    恐嚇危害安全罪、毀損罪，上開6罪有方法結果之牽連關係
    ，本院於審判程序中已告知被告上開更正暨追加後之全部罪
    名，合先敘明。
二、本件被告所犯詐欺取財罪、恐嚇取財、傷害罪、妨害自由罪
    、恐嚇危害安全罪、毀損罪，均非死刑、無期徒刑、最輕本
    刑為三年以上有期徒刑之罪，被告於本院準備程序進行中，
    就被訴事實為有罪之陳述，經本院合議庭認合於刑事訴訟法
    第273條之1之規定，裁定進行簡式審判程序，併此敘明。
貳、實體部分
一、上開事實業據被告於偵查中（參台灣新竹地方法院檢察署91
    年度偵字第7205號卷三第70至74頁、93年度偵字第447號卷
    第79至80頁）及簡式審判程序中供承在卷，核與被害人庚○○與己○○於本院92年度訴字第552號案審理中證述情節大
    致相符（參本院92年度訴字第552號卷94年5月2日審理筆錄
    ），此外，復經證人即共犯乙○○於本院本案審理中證述（
    參本院本案94年1月28日審理筆錄）、證人即共犯戊○○於
    本院92年度訴字第552號審理中陳述（參本院92年度訴字第
    552號卷第183頁至195頁）、證人即共犯丁○○於偵查中及
    本院準備程序中陳述（參台灣新竹地方法院檢察署91 年度
    偵字第7205號卷二第138至141頁、92年度偵字第2740 號卷
    第100至101頁、本院本案卷93年9月10日準備程序筆錄）在
    卷。另有庚○○所簽發之本票3紙扣案（扣押物品清單參台
    灣新竹地方法院檢察署91年度偵字第7205號卷一第136頁）
    及戊○○所有記載被害人庚○○電話號碼之記事本資料（參
    台灣新竹地方法院檢察署91年度偵字第7205號卷三第42至45
    頁）、庚○○就診之敏盛綜合醫院龍潭分院診斷證明書（參
    台灣新竹地方法院檢察署91年度偵字第7205號卷一第47頁）
    、）、己○○住處門窗遭噴漆毀損之相片20幀（參台灣新竹
    地方法院檢察署91年度偵字第7205號卷一第61頁至第70頁）
    附卷可稽，本件事證明確，被告犯行堪以認定，應依法論科
    。
二、按意思之聯絡並不限於事前有所謀議，即僅於行為當時有共
    同犯意之聯絡者，亦屬之，且其表示之方法，亦不以明示通
    謀為必要，即相互間有默示之合致，亦無不可；共同正犯間
    ，非僅就其自己實施之行為負其責任，並在犯意聯絡之範圍
    內，對於他共同正犯所實施之行為，亦應共同負責；共同實
    施犯罪行為之人，在合同意思範圍以內，各自分擔犯罪行為
    之一部，相互利用他人之行為，以達其犯罪之目的者，即應
    對於全部所發生之結果，共同負責；即共同正犯，只須具有
    犯意聯絡及行為分擔，而不問犯罪動機起於何人，亦不問每
    一階段犯行，均應論以共同正犯（最高法院32年上字第1905
    號、73年台上字第2364號判例及最高法院90年度台上字第
    5353號、第3205號刑事判決、93年度台上字第1033號刑事判
    決要旨參照）。查被告丙○○與戊○○、乙○○、丁○○等
    人先在戊○○所開設之「處女座汽車美容店」內謀議藉機找
    詐賭之對象喝酒，再趁被詐賭者酒醉精神恍惚之際玩骰子賭
    博，待被詐賭者稍微清醒後再向被詐賭者誆稱賭輸之金額若
    干，進而以強暴、脅迫手段恐嚇被詐賭者必須簽發本票始能
    離開，嗣後再以非法手段脅迫被詐賭者付款，而共同謀議以
    此詐賭方式詐取他人財物等情，已據共犯丁○○於偵查中陳
    述甚，則縱被告丙○○實際上並未親至己○○住處噴漆、放
    鞭炮、或持棍棒砸毀門窗，惟此部分仍在其與戊○○等人之
    上開犯意聯絡範圍內，始能達其犯罪目的，且被告亦自承戊○○曾指示至己○○住處噴漆、放鞭炮、或持棍棒砸毀門窗
    ，被告本無須就各細節全程參與。故核被告丙○○所為，係
    犯刑法第339條第1項之詐欺取財罪、第346條第1項之恐嚇取
    財罪、第277條第1項之傷害罪、第302條第1項之妨害自由罪
    、第305條之恐嚇危害安全罪、第305條之毀損罪，被告丙○○與丁○○、共犯乙○○、戊○○與甲○○及少年楊００間
    就上開詐欺取財、恐嚇取財、傷害、剝奪他人行動自由犯行
    ；被告丙○○、丁○○與共犯乙○○、戊○○與甲○○、少
    年楊００及綽號「小安」、「辛○○」、不詳年籍姓名成年
    男子數人間就上開恐嚇、毀損犯行, 彼此間均犯意聯絡及行
    為分擔, 均應論以共同正犯。被告就其他共犯先後多次在被
    害人己○○住處，以加害生命之事以油漆噴字「欠錢不還，
    死全家」，或噴漆在大門、玻璃, 或持棍棒砸毀大門、玻璃
    等，以此方法恐嚇庚○○及其家人償還賭債, 致生危害被害
    人庚○○及其家人之安全，並致令被害人己○○住處大門、
    玻璃損壞或不堪用, 足以生損害於被害人己○○，均係一行
    為同時觸犯恐嚇、毀損罪名，應依想像競合犯之規定，從一
    重依刑法第354條毀損罪處斷。被告所屬之其他成員先後多
    次毀損犯行，時間緊接，犯罪構成要件相同，顯係基於概括
    犯意為之，應依連續犯之規定論以1罪，並加重其刑。被告
    所犯上開詐欺取財、恐嚇取財、傷害、剝奪他人行動自由及
    連續毀損等罪間, 有方法結果之牽連關係, 應依刑法第55條
    後段牽連犯之規定, 從較重之恐嚇取財罪處斷。又按成年人
    與未滿18歲之人共同實施犯罪者，少年事件處理法第85條第
    1項有加重其刑至二分之一之規定; 另依92年5月28日修正公
    布，同年月30日生效施行之兒童及少年福利法第70條第1項
    前段規定，成年人與少年共同實施犯罪者，亦定有加重其刑
    至二分之一之明文，且兒童及少年福利法第70條第1項前段
    較之少年事件處理法第85條第1項規定，並無更不利於行為
    人之情形，依狹義法優於廣義法、後法優於前法之法律適用
    原則，自應適用兒童及少年福利法第70條第1項前段加重其
    刑。查被告丙○○於本件行為時已係成年人，有其年籍資料
    在卷可查, 而共犯少年楊００為74年9月生，亦有其年籍資
    料附於台灣新竹地方法院檢察署93年度偵字第447號卷第36
    頁可參，楊００於行為時乃係14歲以上未滿18歲之少年，是
    被告丙○○成年人與少年楊００共同實施犯罪, 依上開規定
    , 應依法加重其刑。爰審酌被告與其他共犯不思以正當途徑
    獲得財富, 而設局詐賭並強令被害人簽發本票, 並以噴漆、
    毀窗等手法要債，殊值非難，惟犯罪後於簡式審判程序中已
    坦承犯行，尚有悔意及其犯罪手段、目的及所生危害等一切
    情狀，量處如主文所示之刑, 以示懲儆。
三、扣案之被害人庚○○簽發之本票3張，為被告丙○○及其他
    共犯共同犯罪所取得之贓物；又扣案之磁鐵1個、灌鉛骰子5
    顆，均非違禁物，共犯戊○○亦供稱非其所有，且無證據證
    明與本件犯罪有何關聯；另案扣案之塑膠容器藥瓶1個，亦
    非違禁物，雖經鑑驗結果檢出含有抗鬱藥Mirtazapine 成分
    及安眠藥Flurazepam成分，有內政部警政署刑事警察局92年
    7月1日刑鑑字第0000000000號鑑驗通知書1紙（92年度偵字
    第2740號卷第87頁）附卷可按，惟經本院92年度訴字第552
    號案之合議庭評議裁定該扣案藥瓶未經法定程序扣押封緘，
    且現存之扣押物已不完整，無證據能力，亦無積極證據足以
    證明係被告或共犯所有供本件犯罪所用，均無從併予宣告沒
    收。
據上論斷，應依刑事訴訟法第273條之1第1項、第299條第1項前
段。刑法第28條、第346條第1項、第302條第1項、第339條第1項
、第277條第1項、第305條、第354條、第55條，兒童及少年福利
法第70條第1項前段，罰金罰鍰提高標準條例第1條前段，判決如
主文。
本案經檢察官許麗美到庭執行職務。
中　　華　　民　　國　　94　　年　　8 　　月　　22　　日
                    刑事第一庭  法    官  賴淑敏
以上正本證明與原本無異。
如不服本判決，應於判決送達後10日內向本院提出上訴狀 (應附
繕本 )，上訴於臺灣高等法院。
中　　華　　民　　國　　94　　年　　8 　　月　　22　　日
                                書 記 官  張倩影
附錄本案論罪科刑所適用法條全文
刑法第277條第1項：
傷害人之身體健康者，處三年以下有期徒刑、拘役或一千元以下
罰金。
刑法第302條第1項：
私行拘禁或以其他非法方法，剝奪人之行動自由者，處五年以下
有期徒刑、拘役或三百元以下罰金。
刑法第339條第1項：
意圖為自己或第三人不法之所有，以詐術使人將本人或第三人之
物交付者，處五年以下有期徒刑、拘役或科或併科一千元以下罰
金。
刑法第346條第1項：
意圖為自己或第三人不法之所有，以恐嚇使人將本人或第三人之
物交付者，處六月以上五年以下有期徒刑，得併科一千元以下罰
金。
刑法第354條：
毀棄、損壞前二條以外之他人之物或致令不堪用，足以生損害於
公眾或他人者，處二年以下有期徒刑、拘役或五百元以下罰金。